臺灣臺中地方法院行政訴訟判決
110年度交字第153號
原      告  張峻傑  

被      告  臺中市交通事件裁決處
                      設臺中市○○區○○○路00號
代  表  人  黃士哲    住同上
訴訟代理人  黃曉妍律師
上列當事人間交通裁決事件，原告不服被告民國110年4月30日中
市裁字第68-ZAA265489、68-ZAA267943號裁決書，提起行政訴訟
，本院判決如下：
    主  文
原告之訴駁回。
訴訟費用新臺幣參佰元由原告負擔。
    事實及理由
一、程序事項：按行政訴訟法第237條之7規定，交通裁決事件之
    裁判，得不經言詞辯論為之。本件屬交通裁決事件，依兩造
    所述各節及卷內資料其事證已臻明確，本院認無經言詞辯論
    之必要，爰不經言詞辯論而為判決。
二、事實概要：
　　原告所有號牌ABT-6763號自用小客車（下稱系爭車輛）先後
    於㈠民國109年12月7日8時1分許，行經國道1號北向25.6公里
    處(汐止高架)，因「行駛高速公路未依規定變換車道」之違
    規行為，遭民眾於109年12月11日檢具事證檢舉，經內政部
    警政署國道公路警察局第一公路警察大隊員警認定該車輛違
    反道路交通管理處罰條例第33條第1項第4款規定，逕行對車
    主即原告掣開第ZAA265489號舉發違反道路交通管理事件通
    知單。㈡109年12月25日7時38分，行經國道1號北向20.9公里
    處(高架)，因「行駛高速公路未依規定變換車道」之違規行
    為，遭民眾於109年12月26日檢具事證檢舉，經內政部警政
    署國道公路警察局第一公路警察大隊（下稱舉發機關）員警
    認定該車輛違反道路交通管理處罰條例第33條第1項第4款規
    定，逕行對車主即原告掣開第ZAA267943號舉發違反道路交
    通管理事件通知單。原告未於到案期限檢具事證及應歸責人
    相關資料，向被告告知應歸責人，被告即依道路交通管理處
    罰條例第85條第4項規定，推定原告有過失，並依道路交通
    管理處罰條例第85條第1項後段「仍依本條例各該違反條款
    規定處罰」之規定，續於110年4月30日以中市裁字第68-ZAA
    265489、68-ZAA267943號裁決書（下稱原處分一、二），依
    道路交通管理處罰條例第33條第1項第4款、第63條第1項第1
    款及「違反道路交通管理事件統一裁罰基準表」之規定，按
    期限內到案之基準，分別裁處原告第1階段罰鍰新臺幣3,000
    元，並記違規點數1點及罰鍰新臺幣3,000元，並記違規點數
    1點。原告不服，提起本件行政訴訟。
三、原告主張略以：
　　原處分一之違規時間為109年12月7日，原處分二之違規時間
    為109年12月25日，然原告分別接獲罰單之期日為110年1月1
    4日及110年2月1日，皆已逾道交條例第7條之1所定之7日不
    變期間。且原處分一，原告行駛於外線車道並直行駛入路肩
    ，此仍為同一車道直行，未有變換車道之行為；原處分二，
    原告行駛路肩並銜接速車道直行下堤頂交流道，此仍為同一
    車道直行，未有變換車道之行為，何需使用方向燈等語。並
    聲明：原處分一、二均撤銷。
四、被告答辯略以：
    二件均係民眾檢舉案件，合於道交條例第7條之1之檢舉期  
    限。又開放行駛之路肩視為一車道，不論從加減速車道變換
    至路肩，或從路肩變換至加減速車道，均屬變換車道之行為
    ，自需使用方向燈等語。並聲明：原告之訴駁回。
五、本院之判斷：
(一)按「（第1項）汽車行駛於高速公路、快速公路或設站管制
    之道路，不遵使用限制、禁止、行車管制及管理事項之管制
    規則而有下列行為者，處汽車駕駛人新臺幣3千元以上6千元
    以下罰鍰：四、未依規定變換車道。（第6項）第1項之管制
    規則，由交通部會同內政部定之。」、「汽車駕駛人有下列
    各款所列條款之一者，除依原條款處罰鍰外，並予記點：一
    、有第33條第1項……者，各記違規點數1點。」，道路交通管
    理處罰條例第33條第1項第4款、第6項及第63條第1項第1款
    分別定有明文。又交通部會同內政部依同條例第33條第6項
    規定授權訂定之高速公路及快速公路交通管制規則第11條規
    定：「汽車在行駛途中，變換車道或超越前車時，應依標誌
    、標線、號誌指示，並不得有下列情形：一、驟然或任意變
    換車道。二、未依規定使用方向燈。三、未保持安全距離及
    間隔。四、駛離主線車道未依序排隊，插入正在連貫駛出主
    線之汽車中間。」是汽車行駛於高、快速公路欲變換車道時
    ，自應遵循上開管制規則之規範，不得驟然或任意為之，且
    應先顯示方向燈告知其他用路人，並保持安全距離及間隔，
    方得超越或變換車道，如有違反，即屬未依規定變換車道，
    而該當道路交通管理處罰條例第33條第1項第4款所定之處罰
    要件。至於依違反道路交通管理事件統一裁罰基準表之規定
    ，小型車行駛高、快速公路未依規定變換車道，期限內繳納
    或到案聽候裁決者，統一裁罰基準為3,000元。
(二)經查，本院勘驗調查舉發機關提供之採證光碟，製成勘驗筆
    錄附卷（見本院卷第137頁）。勘驗結果為：㈠檢舉民眾行車
    紀錄器畫面時間2020/12/07 08：01：43時至08：02：05時
    檢舉民眾車輛行駛於國道1號北向25.6公里處(汐止高架)穿
    越虛線右側至白實線間之車道，當時號牌ABT-6763號小客車
    (下稱系爭車輛)行駛於檢舉民眾車輛前方，畫面顯示穿越虛
    線逐漸向右方白實線延伸，車道寬度越來越小，系爭車輛未
    顯示方向燈，即從白實線左側向右變換至白實線右側，行駛
    路肩。㈡檢舉民眾行車紀錄器畫面時間2020/12/25 07：37：
    58時至07：38：06時檢舉民眾車輛行駛於國道1號北向20.9
    公里處(高架)白實線右側之路肩，系爭車輛行駛於檢舉民眾
    車輛之前方，畫面顯示系爭車輛右前方設置「高架21」標誌
    ，接著系爭車輛未顯示方向燈，即從白實線右側向左變換至
    白實線左側，行駛於穿越虛線右側至白實線左側間之車道，
    接著畫面顯示系爭車輛右前方設置「路肩通行終點」標誌。
(三)依上開勘驗結果可知，系爭車輛分別於上開時、地由減速車
    道跨越白實線變換至路肩及由路肩跨越白實線變換至減速車
    道，皆未顯示方向燈之事實。按原告行為已由不同之車道間
    為變換，且已有與其他用路人發生碰撞之風險，自應顯示方
    向燈使他車知道將變換車道之行車動向必要；交通部高速公
    路局107年10月17日管字第1070040585函文說明三、四所記
    載：「三、另高速公路開放路肩行駛路段，該路肩即應視為
    一車道，且用路人駕駛車輛駛離原行駛車道時，亦應屬變換
    車道行為。四、綜上，用路人自縮減車道行駛至外側路肩時
    ，已離開原車道，應屬變換車道行為，應依規定先顯示方向
    燈再駛進路肩。」亦採相同意見，因此若高速公路開放車輛
    行駛路肩，則該路肩在本質上即視為一車道。原告未打方向
    燈即由減速車道駛入路肩或由路肩變換至減速車道，主觀上
    縱無故意，然亦有應注意、能注意而未注意之過失自明，從
    而原告所執上開主張路肩並銜接減速車道仍為同一車道云云
    ，即非可採。
(四)至於原告主張分別接獲罰單之期日為110年1月14日及110年2
    月1日，皆已逾道交條例第7條之1所定之7日不變期間云云，
    然道路交通管理處罰條例第90條規定:「違反本條例之行為
    ，自行為成立之日起；行為有連續或繼續之狀態者，自行為
    終了之日起，逾3個月不得舉發。……」立法目的在於保障人
    民權益，避免法律關係遲不確定，同時在防止舉發機關怠惰
    ；是該條項所指「逾3個月不得舉發」之規定，主要在促使
    舉發機關對已發生或已發現之交通違規案件理應儘速處理，
    避免久懸不決，而無法達成交通管理之目的。查本件違規行
    為分別成立於109年12月7日及109年12月25日，於109年12月
    11日及109年12月26日由檢舉人於提供上開檢舉影像之證據
    資料，向舉發機關檢舉，自無違前揭7日期限之規定，嗣經
    舉發機關檢視該影像資料，並確認系爭車輛有如前述之違規
    屬實，而分別於110年1月12日及110年1月28日掣開舉發通知
    單（見本院卷第105、107頁）逕行舉發，亦無違道路交通管
    理處罰條例第90條「逾3個月不得舉發」之規定，原告執上
    開主張云云，顯屬對法規有所誤認。是被告對原告作成原處
    分之裁罰，洵屬有據。
六、綜上所述，原告違規事證明確，被告依法所為原處分並無違
    誤，原告訴請撤銷，為無理由，應予駁回。
七、本件第一審裁判費為300元，應由原告負擔，爰確定第一審
    訴訟費用額如主文第2項所示。
據上論結，本件原告之訴為無理由，依行政訴訟法第237條之7、
第98條第1項前段、第237條之8第1項，判決如主文。
中　　華　　民　　國　 110　　年　　11　　月　　23　　日
　　　　　　　　　行政訴訟庭　法　官    吳俊螢
上為正本係照原本作成。
如不服本判決，應於送達後20日內，向本院提出上訴狀，其未表
明上訴理由者，應於提出上訴後20日內向本院補提理由書（均須
按他造人數附繕本）。上訴理由應表明關於原判決所違背之法令
及其具體內容，或依訴訟資料可認為原判決有違背法令之具體事
實。
中　　華　　民　　國　110　　年　　11　　月　　23　日
　　　　　　　　　　　　　　　書記官　   簡芳敏